臺灣高雄地方法院刑事判決　　　　　　　　　　　　　　九十三年度易更字第六號
　　公　訴　人　臺灣高雄地方法院檢察署檢察官
　　被　　　告　甲○○
右列被告因毒品危害防制條例案件，經檢察官聲請簡易判決（九十三年度毒偵字第一
二○○號），判決不受理後，由檢察官提起上訴，經台灣高等法院高雄分院發回更審
，被告於本院準備程序進行中，就被訴事實為有罪之陳述，經本院告知簡式審判程序
意旨，並聽取公訴人及被告之意見後，合議裁定由受命法官獨任進行簡式審判程序審
理，本院判決如左：
    主  文
甲○○施用第二級毒品，處有期徒刑貳月，如易科罰金，以參佰元折算壹日。
    事  實
一、甲○○前於民國八十九年間因施用第二級毒品ＭＤＭＡ案件，經依本院以九十二
    年度毒聲字第二二九六號裁定送觀察、勒戒後，認無繼續施用毒品之傾向，於九
    十二年六月十一日執行完畢，經高雄地方法院檢察署檢察官於九十二年六月十三
    日以九十二年度毒偵字第二０八八號為不起訴處分確定。詎其仍不知醒悟，明知
    ＭＤＭＡ係第二級毒品不得施用，竟基於施用毒品之犯意，於九十二年七月十二
    日十五時許往前回溯二十四小時內之某時，在不詳地點以吞食方施用第二級毒品
    ＭＤＭＡ一次，於九十二年七月十二日四時許，為警查獲而知上情。
二、案經國防部南部地方軍事法院檢察署函請臺灣高雄地方法院檢察署檢察官偵查起
    訴，嗣本院訊問被告後，因被告認罪，並詢問檢察官、被告意見後，乃裁定進行
    簡式審判程序。
    理  由
甲、程序部分：
一、按行為後法律有變更者，適用裁判時之法律。但裁判前之法律有利於行為人者，
    適用最有利於行為人之法律；本法總則於其他法令有刑罰之規定者亦適用之，刑
    法第二條第一項、第十一條定有明文。是我國刑事法律原則上採從新主義，於例
    外時始採從輕主義。又刑法第二條第一項但書既係針對行為人而規定，故例外採
    取從輕主義時，亦應針對個案通盤考量，選擇最有利於行為人之法律。又為求貫
    徹從輕主義之精神，於法律比較適用時，需於客觀上進行形式審查，而能確定所
    適用之法律必然會有利於行為人始能適用之，如所適用之法律形式上雖有可能有
    利於行為人，但亦有可能不利於行為人時，則難謂該法律係最有利於行為人之法
    律，此時則應回歸原則即從新主義，而適用裁判時之法律。
二、又按毒品危害防制條例新修正條文於九十二年七月九日經總統公布，並自九十三
    年一月九日施行。其立法旨趣乃在簡化施用毒品犯之刑事處遇程序，蓋實際上施
    用毒品犯之再犯率甚高，原據以實施之觀察、勒戒及強制戒治等療程既已無法收
    其實效，施以刑事處遇即可，且亦較無違「一罪不兩罰」之刑事思潮，故該條例
    前揭規定之修正，立法者自有其重新規整施用毒品犯之刑事處遇政策之考量。參
    酌此一立法意旨，吾人可知保安處分本質上如涉及拘束人身自由時，其對被告之
    不利益與刑罰相同，故立法者於考量實際上施用毒品犯之再犯率甚高，實施觀察
    、勒戒及強制戒治等療程通常無法收其實效，為免「一罪兩罰」，因而修正毒品
    危害防制條例。
三、本件被告於八十九年間因施用第二級毒品ＭＤＭＡ案件，經依本院以九十二年度
    毒聲字第二二九六號裁定送觀察、勒戒後，認無繼續施用毒品之傾向，於九十二
    年六月十一日執行完畢，經高雄地方法院檢察署檢察官於九十二年六月十三日以
    九十二年度毒偵字第二０八八號為不起訴處分確定。，於九十二年七月十二日十
    五時許往前回溯二十四小時內之某時，在不詳地點以吞食方施用第二級毒品ＭＤ
    ＭＡ一次。如依修正前毒品危害防制條例第二十條第三項，被告應再裁定送勒戒
    處所觀察、勒戒，經觀察、勒戒後，無繼續施用毒品傾向者，仍應為不起訴處分
    ；有繼續施用毒品傾向者，始依法追訴。倘依新法規定，則無論有無繼續施用毒
    品傾向，一律依法追訴，於此情形，似乎以舊法之規定，有利於行為人。然而，
    依據舊法（修正前毒品危害防制條例）被告如送觀察勒戒有繼續施用傾向時，應
    依法送強制戒治，強制戒治執行完畢後由檢察官依法追訴；另依舊法第二十四條
    規定，於強制戒治之執行，檢察官認為無執行刑之必要者，得聲請法院裁定免其
    刑之執行。是就形式上觀察，被告如依舊法之規定，必須先受觀察、勒戒之執行
    ，且可能再受強制戒治之執行，而於受強制戒治執行後，另需受刑之執行。至於
    舊法第二十四條免其刑之執行之利益，此全賴於檢察官之認定及被告之表現，被
    告並非當然可享有此利益。是綜觀整體保安處分療程及追訴、審判、執行之過程
    ，修正前毒品危害防制條例之相關規定，於形式上並非當然有利於被告。此外，
    該條例關於施用毒品罪即第十條之罪名、要件及法定刑度，並無任何變更，是修
    正前之規定就構成要件、刑度部分並無有利於行為人之情形存在。則參酌前揭說
    明，舊法並非當然、確定有利於被告，此時則應回歸原則，採用從新主義以為裁
    判適用之準則，應予敘明。
四、按本件被告甲○○所犯係死刑、無期徒刑、最輕本刑為三年以上有期徒刑以外之
    罪，其於準備程序就前揭被訴事實為有罪之陳述，經受命法官告知簡式審判程序
    之旨，並聽取其與公訴人之意見後，本院認無不得或不宜改依簡式審判程序進行
    之處，爰依刑事訴訟法第二百七十三條之一第一項、第二百八十四條之一，裁定
    本件由受命法官獨任進行簡式審判程序，併予敘明。
乙、實體部分
一、右揭事實，業據被告甲○○於本院審理時供認不諱，且被告經警查獲之時所採集
    之尿液，經送請高雄市立凱旋醫院檢驗之結果，確呈ＭＤＭＡ之陽性反應，有該
    院九十二年八月六日高市凱醫檢字第一二○七號煙毒尿液檢驗成績書、尿液採證
    代碼對照表各一紙在卷足憑，足認被告之自白核與事實相符。又被告於八十九年
    間因施用第二級毒品ＭＤＭＡ案件，經依本院以九十二年度毒聲字第二二九六號
    裁定送觀察、勒戒後，認無繼續施用毒品之傾向，於九十二年六月十一日執行完
    畢，經高雄地方法院檢察署檢察官於九十二年六月十三日以九十二年度毒偵字第
    二０八八號為不起訴處分確定之事實，有臺灣高等法院被告全國前案紀錄表一紙
    附卷可查，被告於觀察、勒戒執行完畢後再犯施用毒品之罪，本件事證明確，被
    告右揭施用第二級毒品ＭＤＭＡ之犯行洵堪認定，應予依法論科。
二、按ＭＤＭＡ係屬毒品危害防制條例第二條第二項所稱之第二級毒品，依法不得施
    用。核被告甲○○所為，係犯毒品危害防制條例第十條第二項之施用第二級毒品
    罪。其持有ＭＤＭＡ後，進而施用，其持有之低度行為應被其施用之高度行為所
    吸收，不另論罪。爰審酌被告前因施用毒品，經觀察、勒戒且為不起訴處分後，
    仍未戒絕毒品，再犯本件施用毒品之罪，顯見其戒除毒癮之意志薄弱，惡習未改
    ，惟念及施用毒品乃戕害自己身心之行為，尚未損及他人，且其犯後已坦認犯行
    等一切情狀，量處如主文所示之刑，並諭知易科罰金之折算標準。
據上論斷，應依刑事訴訟法第二百七十三條之一第一項、第二百九十九條第一項前段
，修正後毒品危害防制條例第十條第二項，刑法第十一條前段、第二條第一項前段、
第四十一條第一項前段，罰金罰鍰提高標準條例第二條，判決如主文。
本案經檢察官乙○○到庭執行職務。
中      華      民      國    九十三    年      八      月    二十五    日
                                  臺灣高雄地方法院刑事第二庭
                                      法  官    黃宣撫
右正本證明與原本無異。
如不服本判決，應於判決送達後十日內，向本院提出上訴狀。
                                      書記官    謝文心
中      華      民      國    九十三    年      八      月    二十六    日
附錄本案論罪科刑法條：
毒品危害防制條例第十條第一項、第二項：
施用第一級毒品者，處六月以上五年以下有期徒刑。
施用第二級毒品者，處三年以下有期徒刑。
